臺灣臺中地方法院行政訴訟判決
110年度交字第282號
原      告  郭富珍  
被      告  臺中市交通事件裁決處
                      設臺中市○○區○○○路00號
代  表  人  黃士哲    住同上
訴訟代理人  黃曉妍律師
上列當事人間交通裁決事件，原告不服被告民國110年7月16日中
市裁字第68-ZFA260487、68-ZFA260488號裁決書，提起行政訴訟
，本院判決如下：
    主  文
原處分二撤銷。
原告其餘之訴駁回。
訴訟費用新臺幣參佰元由被告負擔二分之一，餘由原告負擔。被
告應給付原告新臺幣壹佰伍拾元。
    事實及理由
一、程序事項：按行政訴訟法第237條之7規定，交通裁決事件之
    裁判，得不經言詞辯論為之。本件屬交通裁決事件，依兩造
    所述各節及卷內資料其事證已臻明確，本院認無經言詞辯論
    之必要，爰不經言詞辯論而為判決。
二、事實概要：
　　原告所有號牌2730-WJ號自用小客車（下稱系爭車輛）於民
    國110年4月29日17時31分許，先後行經國道1號南向41.3公
    里處及國道1號南向42公里處，因「行駛高速公路未依規定
    變換車道」之違規行為及「行駛高速公路未依規定變換車道
    」之違規行為，遭民眾於110年5月5日檢具事證檢舉，經內
    政部警政署國道公路警察局第六公路警察大隊（下稱舉發機
    關）員警認定該車輛先後違反道路交通管理處罰條例第33條
    第1項第4款規定，逕行對車主即原告掣開第ZFA260487、ZFA
    260488號舉發違反道路交通管理事件通知單。原告未於到案
    期限檢具事證及應歸責人相關資料，向被告告知應歸責人，
    被告即依道路交通管理處罰條例第85條第4項規定，推定原
    告有過失，並依道路交通管理處罰條例第85條第1項後段「
    仍依本條例各該違反條款規定處罰」之規定，續於110年7月
    16日以中市裁字第68-ZFA260487、68-ZFA260488號裁決書（
    下稱原處分一、二），依道路交通管理處罰條例第33條第1
    項第4款、第63條第1項第1款及「違反道路交通管理事件統
    一裁罰基準表」之規定，按期限內到案之基準，分別裁處原
    告第1階段罰鍰新臺幣3,000元，並記違規點數1點及罰鍰新
    臺幣（下同）3,000元，並記違規點數1點。原告不服，提起
    本件行政訴訟。
三、原告主張略以：
　　41.3、42公里相距0.7公里、同時間內、同一違規事實被連
    續舉發，同一違規行為重複裁罰。且本人於變換車道打方向
    燈後，係因機械原理方向桿自動彈回導致方向燈關閉等語。
    並聲明：原處分一、二撤銷。
四、被告答辯略以：
　　系爭車輛一開始欲向右變換車道，顯示右側方向燈，之後向
    右跨越車道線，變換車道到一半即關閉方向燈，並繼續完成
    變換車道之動作，接著行駛一段距離後，欲向左變換車道，
    並顯示左側方向燈，之後向左跨越車道線，變換車道到一半
    時又關閉方向燈，並繼續完成變換車道之動作。系爭車輛二
    次變換車道均未全程顯示方向燈，自應以道路交通管理處罰
    條例第33條第1項第4款「行駛高速公路未依規定變換車道」
    處罰。又系爭車輛係在變換車道完成後，行駛一段距離，再
    次變換車道，並無大法官解釋字第604號關於違規事實一直
    存在之行為的連續舉發疑義，且系爭車輛第一次變換車道時
    係違反全程顯示右側方向燈之義務，而第二次變換車道時則
    係違反全程顯示左側方向燈之義務，違反不同之作為義務，
    自得分別處罰等語。並聲明：原告之訴駁回。
五、本院之判斷：
(一)按「（第1項）汽車行駛於高速公路、快速公路或設站管制
    之道路，不遵使用限制、禁止、行車管制及管理事項之管制
    規則而有下列行為者，處汽車駕駛人新臺幣3千元以上6千元
    以下罰鍰：四、未依規定變換車道。（第6項）第1項之管制
    規則，由交通部會同內政部定之。」、「汽車駕駛人有下列
    各款所列條款之一者，除依原條款處罰鍰外，並予記點：一
    、有第33條第1項……者，各記違規點數1點。」道路交通管理
    處罰條例第33條第1項第4款、第6項及第63條第1項第1款分
    別定有明文。又交通部會同內政部依同條例第33條第6項規
    定授權訂定之高速公路及快速公路交通管制規則第11條規定
    ：「汽車在行駛途中，變換車道或超越前車時，應依標誌、
    標線、號誌指示，並不得有下列情形：一、驟然或任意變換
    車道。二、未依規定使用方向燈。三、未保持安全距離及間
    隔。四、駛離主線車道未依序排隊，插入正在連貫駛出主線
    之汽車中間。」是汽車行駛於高、快速公路欲變換車道時，
    自應遵循上開管制規則之規範，不得驟然或任意為之，且應
    先顯示方向燈告知其他用路人，並保持安全距離及間隔，方
    得超越或變換車道，如有違反，即屬未依規定變換車道，而
    該當道路交通管理處罰條例第33條第1項第4款所定之處罰要
    件。至於依違反道路交通管理事件統一裁罰基準表之規定，
    小型車行駛高、快速公路未依規定變換車道，期限內繳納或
    到案聽候裁決者，統一裁罰基準為3,000元。
(二)經查，本院勘驗調查舉發機關提供之採證光碟，製成勘驗筆
    錄附卷為證（見本院卷第115頁），勘驗結果為：檢舉民眾
    行車紀錄器畫面時間2021/04/29 17：31：01時檢舉民眾車
    輛(下稱該車)行駛於國道3號南向41.0公里標誌牌處之中線
    車道，當時號牌2730-WJ號小客車(下稱系爭車輛)行駛於該
    車前方之中線車道，17：31：10時至17：32：10時系爭車輛
    顯示右側方向燈，並開始向右變換至主線車道之外側車道，
    變換至一半，即關閉方向燈，並繼續完成變換車道之動作，
    接著沿著主線車道之外側車道行駛，行經土城出口匝道後，
    復顯示左側方向燈，並開始向左變換至中線車道，變換至一
    半，即關閉方向燈，並繼續完成變換車道之動作，並沿著中
    線車道行駛。
(三)依上開勘驗結果可知，系爭車輛行駛於國道3號南向41公里
    時，先是未顯示方向燈即由中線車道變換至外側車道，並於
    變換至一半時即關閉方向燈，之後再次變換車道至一半時關
    閉方向燈等情。按「行車遇有轉向、減速暫停、讓車、倒車
    、變換車道等情況時所用之燈光及駕駛人之手勢，應依下列
    規定：六、變換車道時，應先顯示欲變換車道方向之燈光或
    手勢。」道路交通安全規則第91條第1項第6款分別定有明文
    、「汽車駕駛人，應依下列規定使用方向燈：……二、左（右
    ）轉彎時，應先顯示車輛前後之左（右）邊方向燈光；變換
    車道時，應先顯示欲變換車道方向之燈光，並應顯示至完成
    轉彎或變換車道之行為。」道路交通安全規則第109條第2項
    第2款定有明文。由上開規定可知，汽車行駛變換車道時，
    應先顯示欲變換車道方向之燈光，並應顯示至「完成」轉彎
    或變換車道之行為。依此，所謂變換車道之行為完成，係指
    汽車車身已完全進入欲變換之車道內而言；如駕駛人僅於變
    換車道時開啟方向燈，未於車身完整進入左、右側車道前持
    續顯示燈號作動或變換燈號，自應認與上揭規定未符。而系
    爭車輛兩次未全程使用方向燈之行為，違反高速公路及快速
    公路交通管制規則第11條第2款規定，該當道路交通管理處
    罰條例第33條第1項第4款「行駛高速公路未依規定變換車道
    」之違規。況且原告並未舉證證明其方向燈係因機械原理自
    動彈回導致方向燈關閉，本院自難對原告為有利之認定。是
    原告所執上開主張，尚不足採。
(四)然關於原處分二（即110年7月16日中市裁字第68-ZFA260488
    號裁決書）部分：按「立法者固得以法律規定行政機關執法
    人員得以連續舉發 及隨同多次處罰之遏阻作用以達成行政
    管制之目的，但仍須 符合憲法第二十三條之比例原則及法
    律授權明確性原則。申言之，以連續舉發之方式，對違規事
    實繼續之違規行為，藉舉發其違規事實之次數，評價及計算
    其法律上之違規次數，並予以多次處罰，藉多次處罰之遏阻
    作用，以防制違規事實繼續發生，此種手段有助於目的之達
    成，對維護交通秩序、確保交通安全之目的而言，在客觀條
    件之限制下，更有其必要性及實效性。惟每次舉發既然各別
    構成一次違規行為，則連續舉發之間隔期間是否過密，以致
    多次處罰是否過當，仍須審酌是否符合憲法上之比例原則。
    」（司法院釋字第604號解釋理由書參照）。再按「第七條
    之二之逕行舉發案件有下列情形之一者，得連續舉發：一、
    逕行舉發汽車行車速度超過規定之最高速限或低於規定之最
    低速度或有第三十三條第一項、第二項之情形，其違規地點
    相距六公里以上、違規時間相隔六分鐘以上或行駛經過一個
    路口以上。但其違規地點在隧道內者，不在此限。」道交條
    例第85條之1第2項第1款定有明文。準此，汽車駕駛人行駛
    高速公路數次未依規定變換車道（未依規定使用方向燈），
    如其違規地點相距未達6公里、違規時間相隔未達6分鐘或未
    行駛經過一個路口，即不得連續舉發，此於交通勤務警察或
    依法令執行交通稽查任務人員依道交條例第7條之2規定逕行
    舉發案件，固得直接適用，然公路主管或警察機關受理道交
    條例第7條之1規定的民眾檢舉舉發案件，因同具當場不能製
    單舉發之情形，而有本質上之類似性，亦應類推適用上開規
    定，始符道交條例第85條之1第2項第1款之規範意旨（臺北
    高等行政法院109年交上字第132號判決意旨參照）。而原告
    駕駛系爭車輛於110年4月29日17時31分10秒至32分10秒間，
    有連續兩次行駛高速公路及快速公路未依規定變換車道（未
    依規定使用方向燈）之違規行為，衡酌汽車駕駛及交通違規
    之動態與特性，被告予以分次處罰，與比例原則相違，應類
    推適用道交條例第85條之1第2項第1款規定，處罰一次為已
    足，並認關於原處分二部分，顯屬過當，應予撤銷。
六、本件第一審裁判費為300元，係原告於起訴時繳納，且兩造
    各有部分勝訴、部分敗訴，本院綜合上情審酌認定訴訟費用
    應由兩造各負擔二分之一。又依行政訴訟法第237條之8第1
    項規定，法院為訴訟費用之裁判時，應確定其費用額。其立
    法理由在於為免交通裁決事件之當事人於判決確定後另行聲
    請確定訴訟費用之勞費，爰參考民事訴訟法第436條之19規
    定，明定本條。從而確定費用額之方法，應依同法第237條
    之9、第236條、第104條規定準用民事訴訟法第93條規定。
    因之，本件裁判費300元係由原告墊付，依上開規定，被告
    應給付原告150元之差額，爰確定第一審訴訟費用額如主文
    第3項所示。
據上論結，本件原告之訴為一部有理由，一部無理由，依行政訴
訟法第237條之7、第237條之8第1項、第104條，民事訴訟法第79
條，判決如主文。　　
中　　華　　民　　國　 111　　年  　2 　月　　 24 　　日
　　　　　　　　　行政訴訟庭　法　官　吳俊螢
上為正本係照原本作成。
如不服本判決，應於送達後20日內，向本院提出上訴狀，其未表
明上訴理由者，應於提出上訴後20日內向本院補提理由書（均須
按他造人數附繕本）。上訴理由應表明關於原判決所違背之法令
及其具體內容，或依訴訟資料可認為原判決有違背法令之具體事
實。
中　　華　　民　　國　111　　年　　2　　月　　24　日
　　　　　　　　　　　　　　　 書記官　  王素珍